臺灣高雄地方法院行政訴訟判決
110年度交字第268號
原      告  何彩珠  
訴訟代理人  陳俊安  
被      告  高雄市政府交通局

代  表  人  張淑娟  
訴訟代理人  蘇健義  
上列當事人間交通裁決事件，原告不服被告民國110年6月24日高
市交裁字第32-VP0000000號裁決，提起行政訴訟，本院判決如下
：
    主　文
原告之訴駁回。
訴訟費用新臺幣參佰元由原告負擔。
    事實及理由
一、程序事項：按行政訴訟法第237條之7規定，交通裁決事件之
    裁判，得不經言詞辯論為之。本件屬交通裁決事件，依兩造
    所述各節及卷內資料其事證已臻明確，本院認無經言詞辯論
    之必要，爰不經言詞辯論而為判決。
二、事實概要：原告於民國110年4月4日16時10分許駕駛車牌號
    碼0000-00號自用小客車（下稱系爭車輛），在台26線4.5K
    處，因有「在多車道不依規定駕車」之違規行為，經民眾於
    110年4月6日檢舉，由屏東縣政府警察局枋寮分局（下稱舉
    發機關）員警填掣第VP0000000號舉發違反道路交通管理事
    件通知單（下稱舉發通知單）逕行舉發。嗣原告於應到案日
    期前之110年5月19日向被告陳述不服，經被告函詢舉發機關
    後，認原告確有上揭違規行為，乃依道路交通管理處罰條例
    （下稱處罰條例）第45條第1項第4款、第63條第1項第1款規
    定，於110年6月24日開立高市交裁字第32-VP0000000號裁決
    書（下稱原處分），裁處原告「罰鍰新臺幣（下同）600元
    ，並記違規點數1點」。原告不服，提起本件行政訴訟。
三、原告主張：原告係於慢車道臨時停車及起駛，檢舉人僅提供
    短短段幾秒鐘及2張截圖畫面，尚難認定原告有何在多車道
    不依規定駕車之違規行為，原處分據以處罰與法不合。另檢
    舉人檢舉本案之時間地點，非經員警等執法人員舉發及路標
    顯示，無法斷定本案被檢舉之時間地點，不能以行車紀錄器
    所調整之時間及座標認定為正確之時間地點等語。並聲明：
    原處分撤銷。
四、被告則以：
　㈠按道路交通安全規則第95條第2項規定：「四輪以上汽車及大
    型重型機車在劃有快慢車道分隔線之道路行駛，除起駛、準
    備轉彎、準備停車或臨時停車，不得行駛慢車道。但設有快
    慢車道分隔島之道路不在此限。」。復經檢視採證影片(影
    片時間)16:10:41-檢舉人車輛停於外側快車道，最外側為快
    慢車道分隔線區隔之慢車道、16:10:47-原告駕駛8769-H2號
    車，在多車道不依規定駕車者(行駛於快慢車道分隔線右側
    之慢車道直行)…影片結束。依前揭說明，足證原告車輛於上
    開時、地，在多車道不依規定駕車，事屬明確。
　㈡再觀諸處罰條例第7條之1規定「對於違反本條例之行為者，
    民眾得敘明違規事實或檢具違規證據資料，向公路主管或警
    察機關檢舉，經查證屬實者，應即舉發」，其立法理由為：
    「由於警力有限及民眾取巧違規成性，為交通秩序混亂原因
    之一，民眾如能利用適當管道檢舉交通違規，除可彌補警力
    之不足外，亦將產生極大之嚇阻效果」，意指藉由民眾檢舉
    ，提供員警查證之線索，尚無對外發生何法律效果，依上開
    規定，民眾檢具違規證據資料，尚須經主管或警察機關查證
    屬實，始得舉發，進而對外發生法律效果。又舉發機關受理
    民眾檢舉違反道路交通管理事件，經查證後依規定掣製舉發
    違反道路交通管理事件通知單，係屬上開處理細則第10條第
    2項第5款之民眾檢舉態樣，觀諸採證影片所載違規日期、違
    規時間及處理情形均記載清楚明確，嗣確經有員警查證處理
    ，是該檢舉之真實性已無疑義。
　㈢又採證影片畫面係錄影設備之機械作用，乃真實保存當時錄
    影之真實內容所得，再由檢舉人將影片傳送警政機關，並非
    憑人之記憶轉述或事後排演而成，且與本案違規具事實關連
    性，並經員警檢視無誤，其影像尚無偽造或變造之疑，內容
    亦屬合理、正常，自得作為本件是否為合法裁決之憑據。經
    查原告前揭110年4月4日之違規行為，係由檢舉人於違規人
    行為終了日（110年4月4日）起7日內（檢舉日：110年4月6
    日）檢具科學儀器取得之蒐證影片證據資料，向警政機關提
    出檢舉，經員警查證屬實而逕行舉發，則本件舉發程序於法
    即無不合。是原告於前揭時間、地點確有「在多車道不依規
    定駕車者」之違規事實，被告據以裁處，洵無不合等語，資
    為抗辯。
　㈣並聲明：原告之訴駁回。
五、本院之判斷：
  ㈠按「汽車駕駛人，爭道行駛有下列情形之一者，處600元以上
    1,800元以下罰鍰：……4.在多車道不依規定駕車」；「汽車
    駕駛人有下列各款所列條款之一者，除依原條款處罰鍰外，
    並予記點：1.有第33條第1項、第2項、第38條第1項、第40
    條、第45條、第47條第1款至第3款、第48條、第49條或第60
    條第2項第1款、第2款情形之一者，各記違規點數1點」，處
    罰條例第45條第1項第4款、第63條第1項第1款分別定有明文
    。又按道路交通安全規則第95條第2項規定：「四輪以上汽
    車及大型重型機車在劃有快慢車道分隔線之道路行駛，除起
    駛、準備轉彎、準備停車或臨時停車，不得行駛慢車道。但
    設有快慢車道分隔島之道路不在此限。」另道路交通標誌標
    線號誌設置規則第183條之1第1項規定：「快慢車道分隔線
    ，用以指示快車道外側邊緣之位置，劃分快車道與慢車道之
    界線。其線型為白實線，線寬為十公分，……」再按違反道路
    交通管理事件統一裁罰基準及處理細則（下稱處理細則）第
    1條規定：「本細則依道路交通管理處罰條例第92條第4項規
    定訂定之。」第2條規定：「（第1項）處理違反道路交通管
    理事件之程序及統一裁罰基準依本細則之規定辦理。（第2
    項）前項統一裁罰基準，如附件違反道路交通管理事件統一
    裁罰基準表(下稱裁罰基準表)。」上開處理細則之規定，就
    其立法目的及功能，乃為防止處罰機關枉縱或偏頗，依處罰
    條例第92條第4項所授權交通部會同內政部訂定處理細則及
    其附件裁罰基準表，用以維持裁罰之統一性與全國因違反道
    路交通管理事件受處罰民眾之公平，不因裁決人員不同，而
    生偏頗，寓有避免各監理機關於相同事件恣意為不同裁罰之
    功能，並非法所不許，於憲法上保障人民財產權之意旨並無
    牴觸（此並有司法院釋字第511號解釋理由書意旨足資參照
    ），並無違反法律保留原則。而依裁罰基準表的記載，小型
    車駕駛人在多車道不依規定駕車，期限內繳納或到案聽候裁
    決者，應處罰鍰600元，並記違規點數1點，核此規定，既係
    基於母法之授權而為訂定，且就處理細則附件所示裁罰基準
    表中有關處罰條例第45條第1項第4款規定之裁罰基準內容，
    並未牴觸母法，被告自得依此基準而為裁罰。
  ㈡本件如事實概要欄所述之原告違規事實，有舉發通知單、原
    處分之裁決書、送達證書、屏東縣政府警察局枋寮分局110
    年7月27日枋警交字第11031380600號函暨檢附員警職務報告
    、110年5月28日枋警交字第11031088300號函、採證光碟等
    在卷可稽(本院卷第35至56頁)，且經本院當庭勘驗採證光碟
    並製作勘驗筆錄附卷可稽(本院卷第73頁)，洵堪認定為真。
  ㈢原告雖主張其係於慢車道臨時停車及起駛云云；惟查，系爭
    車輛前揭違規行為當時所行經之路段未有可供車輛臨時停靠
    之空間，此有屏東縣政府警察局枋寮分局110年7月27日枋警
    交字第11031380600號函、員警職務報告及截圖畫面在卷可
    佐(本院卷第43至47頁、第79至81頁)。況且，採證影像中檢
    舉人之車輛仍停等於外側快車道，而系爭車輛則出現於慢車
    道且直接自檢舉人之車輛右側直行通過，並未有任何顯示方
    向燈且欲變換至快車道之動作，顯見原告主張其係於慢車道
    臨時停車及起駛乙節，無足採信。
　㈣又按交通違規案件檢舉並無規範所使用之儀器須經由經濟部
    標準檢驗局檢定合格後才可使用，處罰條例第7 條之2 、處
    理細則第22條第1 項、第2 項規定中所謂科學儀器，僅需其
    獲得結果可還原現場情形及具有驗證性即為已足，而手機或
    行車紀錄器所攝錄影像無論是以動態方式連續錄影或以靜態
    之違規照片呈現，其獲得結果可還原現場情形及具驗證性，
    自屬前開規定所稱之科學儀器，並無另提出所謂經濟部的檢
    驗證明之必要性。況本件違規過程之錄影光碟，經本院當庭
    勘驗如前，影片畫面中非但已明確顯示日期與時間外，影片
    內容亦就本案之舉發違規事實為具體採證錄影，且影像畫面
    連續無中斷，其場景、光影、色澤均屬正常而自然呈現，並
    無反於常情之異狀，尚難認有經他人以變造方式將行車紀錄
    器之顯示時間與畫面予以竄改之可能，自無不得作為舉發證
    據之情事。原告徒以前詞為主張，委難可採。
  ㈤復按當事人主張有利於己之事實者，就其事實有舉證之責任
    。但法律別有規定，或依其情形顯失公平者，不在此限，行
    政訴訟法第236 條、第136 條準用民事訴訟法第277 條規定
    可參。再按行政法院應依職權調查事實關係，不受當事人主
    張之拘束；行政法院於撤銷訴訟，應依職權調查證據，行政
    訴訟法第125 條第1 項、第133 條前段分別定有明文，是行
    政法院在審理案件時應盡闡明義務，使當事人盡主張事實及
    聲明証據之能事，並盡職權調查義務，以查明事實真相，避
    免真偽不明之情事發生，惟如已盡闡明義務及職權調查義務
    後，事實仍真偽不明時，則作舉證責任之分配，使應負舉證
    責任之人負擔該不利之結果（參照最高行政法院94年度判字
    第58號判決）。亦即行政法院就應依職權調查證據之事件，
    僅係免除行政訴訟當事人之主張責任（即所謂主觀舉證責任
    ），並非免除當事人之舉證義務（所謂客觀舉證責任），亦
    即待證事實陷於不明時，當事人仍應負擔不利益之舉證責任
    分配，此依行政訴訟法第237 條之9 第1 項之規定，於交通
    裁決事件訴訟程序亦準用之。原告有「在多車道不依規定駕
    車」之違規行為，已如前述，則被告就原告違反處罰條例第
    45條第1 項第4 款規定依法得予以裁罰之要件事實，已盡充
    分提出上開證據加以證明之責。原告就其主張應撤銷原處分
    之各項事實，並未提出積極證據以證其說，本院自殊無從為
    有利於原告之認定。
六、綜上所陳，本件原告確有「在多車道不依規定駕車」之違規
    事實，構成此一行政法上義務之違反。故被告援引處罰條例
    第45條第1 項第4 款、第63條第1 項第1 款，暨裁罰基準表
    等規定，裁處原告罰鍰6,00 元，並記違規點數1 點，核無
    違誤；從而，原告訴請撤銷原處分，為無理由，應予駁回。
七、本件判決基礎已臻明確，兩造其餘之攻擊防禦方法及訴訟資
    料經本院斟酌後，核與判決不生影響，無一一論述之必要，
    併予敘明。
八、本件第一審裁判費為300 元，應由原告負擔，爰確定第一審
    訴訟費用額如主文第2 項所示。
據上論結，本件原告之訴為無理由，依行政訴訟法第237條之7、
第237 條之8 第1 項、第237 條之9 第1 項、第236 條、第98條
第1 項前段，判決如主文。
中　　華　　民　　國　　111 　年　　3 　　月　　25　　日
　　　　　　　　　行政訴訟庭　法　官　謝琬萍
以上正本係照原本作成。
如不服本判決，應於判決送達後20日內，向本院提出上訴狀並表
明上訴理由（原判決所違背之法令及其具體內容或依訴訟資料可
認為原判決有違背法令之具體事實），其未載明上訴理由者，應
於提出上訴後20日內向本院補提理由書（上訴狀及上訴理由書均
須按他造人數附繕本，如未按期補提上訴理由書，則逕予駁回上
訴），並應繳納上訴裁判費新臺幣750元。
中　　華　　民　　國　　111 　年　　3 　　月　　28　　日
                               書記官  林麗文